臺灣高雄地方法院刑事判決　　　　　　　96年度易字第3638號
公　訴　人　臺灣高雄地方法院檢察署檢察官
被　　　告　乙○○
上列被告因詐欺案件，經檢察官提起公訴（96年度偵字第24142
號），本院判決如下：
    主  文
本件免訴。
    理  由
一、本件公訴意旨係以：被告乙○○明知金融機關帳戶之存摺與
    金融卡，若交付不熟識之人使用後，可能幫助犯罪集團掩飾
    或隱匿詐欺所得之財務，致警方追查困難，竟基於幫助詐欺
    罪之意思，於民國96年3 月5 日上午10時，在屏東市火車站
    前，將自己所有之臺灣銀行中庄分行（帳戶號碼000-000000
    000000號）與第一商業銀行屏東分行（帳戶號碼000-000000
    00000 號）之存摺、提款卡、印章及密碼，交予姓名、年籍
    不詳綽號「阿忠」之成年男子，嗣「阿忠」男子再交金融卡
    與密碼，以新台幣（下同）4,000 元之代價，租予真實姓名
    不詳之詐欺犯罪集團成員使用。嗣於96年3 月7 日下午3 時
    12分許，該犯罪集團成員基於意圖為自己不法所有之犯意，
    以電話連絡被害人甲○○，自稱吳小姐，謊稱甲○○前因網
    路購物，致其帳戶已被設定為約定帳戶，要求甲○○至自動
    櫃員機操作以便取消約定帳戶之設定，甲○○因此信以為真
    ，於同日晚上6 時14分許，轉帳29,999元至上開被告所有臺
    灣銀行中庄分行之帳戶。復於96年3 月7 日下午5 時45分許
    ，該犯罪集團成員基於意圖為自己不法所有之犯意，以電話
    連絡被害人戊○○，謊稱戊○○係分期扣款之會員，要求戊○○為避免繼續扣款便要至自動櫃員機操作，戊○○因此陷
    於錯誤，於同日晚上6 時37分許，以轉帳21,303元至被告上
    開所有臺灣銀行中庄分行帳戶。又於96年3 月7 日晚上6 時
    10分許，該犯罪集團成員基於意圖為自己不法所有之犯意，
    以電話連絡被害人丁○○，自稱係網路購物業者，謊稱丁○○因網路購物轉帳有誤，要求丁○○再到自動櫃員機再轉帳
    一次，丁○○因此信以為真，分別於同日晚上7 時18分許，
    轉帳9,999 元至被告上開所有臺灣銀行中庄分行帳戶，同日
    晚上7 時28分許，轉帳9,690 元至被告上開所有第一商業銀
    行屏東分行之帳戶。末於96年3 月7 日晚上6 時45分許，該
    犯罪集團成員基於意圖為自己不法所有之犯意，以電話連絡
    被害人丙○○，謊稱丙○○係前因網路購物有一筆金額有誤
    ，其帳戶已被設定為約定帳戶，要求丙○○至自動櫃員機操
    作以便取消約定帳戶之設定，丙○○因此信以為真，分別於
    同日晚上6 時32分許，轉帳29,993元與同日晚上7 時24分許
    ，轉帳30,000元至被告上揭帳戶。嗣經被害人甲○○、戊○○、丁○○、丙○○於事後查證，始知受騙。因認被告涉犯
    刑法第30條第1 項、第339 條第1 項詐欺取財之幫助犯罪嫌
    等語。
二、按案件曾經判決確定者，應為免訴之判決；又免訴判決，得
    不經言詞辯論為之，刑事訴訟法第302 條第1 款、第307 條
    分別定有明文。又案件曾經判決確定者，應為免訴之判決，
    係以同一案件，已經法院為實體上之確定判決，該被告應否
    受刑事制裁，即因前次判決而確定，不能更為其他有罪或無
    罪之實體上裁判。此項原則，關於實質上一罪或裁判上一罪
    ，其一部事實已經判決確定者，對於構成一罪之其他部分，
    亦均應適用。
三、經查：被告基於幫助詐欺取財之故意，於96年3 月5 日上午
    10時30分許，在屏東市火車站前，將其在台灣郵政股份有限
    公司屏東中正路郵局所申設之帳戶（帳號0000000-0000000
    號，下稱屏東中正路郵局）存摺、金融卡、印章及密碼等資
    料，出租予姓名、年籍不詳，綽號「阿忠」之成年男子，「
    阿忠」再轉交予某詐騙集團成員以供其詐騙之用。嗣被告涉
    犯刑法第30條、第339 條第1 項之幫助詐欺罪嫌，經臺灣屏
    東地方法院檢察署檢察官於96年4 月17日以96年偵字第2409
    號偵查終結，向臺灣屏東地方法院聲請簡易判決處刑，經該
    院於96年5 月17日以96年度簡字第702 號判決判處有期徒刑
    5 月，並於96年6 月20日確定在案（嗣又經該院減刑為有期
    徒刑2 月又15日），有上開聲請簡易判決處刑書、簡易判決
    、臺灣高等法院被告前案紀錄表等在卷可稽。又被告於96年
    3 月5 日上午10時許，在上開屏東火車站前，除交付所申設
    之屏東中正路郵局帳戶等物予「阿忠」之男子外，復同時交
    付所申請之上開臺灣銀行中庄分行、第一商業銀行屏東分行
    帳戶等情，業據被告自承在卷（詳警卷被告96年5 月28日訊
    問筆錄）。另被告基於幫助之不確定故意，交付前開臺灣銀
    行中庄分行、第一商業銀行屏東分行帳戶予「阿忠」後，「
    阿忠」再轉交予某詐騙集團成員，使該詐騙集團成員撥打電
    話詐騙被害人甲○○、戊○○、丁○○、丙○○，致渠等陷
    於錯誤，分別匯款至被告上開臺灣銀行中庄分行、第一商業
    銀行屏東分行帳戶內，被告因涉犯幫助詐欺取財罪嫌，經檢
    察官聲請簡易判決處刑，並於同年11月14日繫屬本院之事實
    ，亦有臺灣高雄地方法院檢察署96年11月13日雄檢惟光96偵
    24142 字第17512 號函文上之本院收文日期章戳可稽。準此
    ，被告基於單一幫助詐欺取財之不確定故意，同時交付所有
    臺灣銀行中庄分行、第一商業銀行屏東分行以及屏東中正路
    郵局帳戶予「阿忠」（本件公訴意旨所指犯罪時間為該日上
    午10時許，與上開確定判決所指犯罪時間為該日上午10時30
    分許雖有不同，惟2 者相距之時間甚近，且均係在屏東火車
    站前交付，應認被告自承係同時交付上開3 帳戶等情，堪可
    採信，附此敘明），嗣再由「阿忠」轉交予某詐欺集團成員
    以作為行騙之工具，故被告同時交付上開帳戶之行為，應係
    想像競合犯之裁判上一罪關係。因被告交付屏東中正路帳戶
    之行為，業據臺灣屏東地方法院判決確定，是依前開說明，
    本件被告交付前揭臺灣銀行中庄分行、第一商業銀行屏東分
    行帳戶之行為，應為前開確定判決既判力效力所及，揆諸前
    開規定及說明，爰不經言詞辯論，逕行諭知免訴之判決。
據上論斷，應依刑事訴訟法第302 條第1 款、第307 條，判決如
主文。
中　　華　　民　　國　　96　　年　　12　　月　　10　　日
                  刑事第十七庭  審判長法　官  洪能超
                                      法  官  陳思帆
                                      法  官  王俊彥
以上正本證明與原本無異。
如不服本判決應於收受本判決後10日內向本院提出上訴書狀，並
應敘述具體理由，如未敘述上訴理由者，應於上訴期間屆滿後20
日內補提理由書狀於本院（均須按他造當事人之人數附繕本）「
切勿逕送上級法院」。
中　　華　　民　　國　　96　　年　　12　　月　　10　　日
　　　　　　　　　　　　　　　　　    書記官  鄭永媚
